【裁判字號】    97,上易,164
【裁判日期】    970318
【裁判案由】    詐欺
【裁判全文】
臺灣高等法院高雄分院刑事判決         97年度上易字第164號
上  訴  人  臺灣高雄地方法院檢察署檢察官
被      告  甲○○
上列上訴人因被告詐欺案件，不服臺灣高雄地方法院96年度易字
第1074號中華民國97年1 月8 日第一審判決（起訴案號：臺灣高
雄地方法院檢察署96年度偵緝字第526 號），提起上訴，本院判
決如下：
     主  文
上訴駁回。
     事實及理由
一、本案經本院審理結果，認原審判決認事用法皆無不合，應予
    維持，並引用原審判決書記載之事實、證據及理由（如附件
    ）。
二、檢察官上訴意旨略以：詐騙集團歹徒係利用被害人乙○○之
    網路銀行帳戶及密碼，使用密碼將不正指令輸入電腦，而自
    乙○○網路銀行帳戶內匯款至被告之郵局帳戶中，製作財產
    權之變更紀錄，因而取得被害人之財產，是被告將存摺及密
    碼交予詐騙集團成員使用，應係犯刑法第339 條之3 非法以
    不正指令輸入電腦製作不實財產紀錄取得財產罪之幫助犯，
    原判決依刑法第339 條第1 項之普通詐欺取財罪幫助犯論處
    尚有未洽云云。
三、然查，被告提供其郵局帳戶存摺、印鑑、提款卡及密碼供詐
    欺集團成員使用，所為為詐欺構成要件以外之行為。而詐欺
    集團得知被害人帳號及密碼後，利用語音轉帳之方式，將被
    害人帳號款項轉入被告上開帳戶，並將虛偽資料輸入電腦，
    製作財產權之得喪，變更紀錄，尚難認被告已有預知，且查
    無其他積極證據足認被告對此部分與詐騙集團成員有犯意聯
    絡及行為之分擔，自難令被告負此罪責，故本件被告所為僅
    能論以幫助詐欺取財罪，檢察官之上訴非有理由，應予駁回
    。
四、被告甲○○經本院合法傳喚，無正當理由不到庭，爰不待其
    陳述，逕行判決。
據上論斷，應依刑事訴訟法第368 條、第371 條、第373 條，判
決如主文。
本案經檢察官姜麗儒到庭執行職務。
中    華    民    國    97    年    3     月    18    日
                  刑事第四庭    審判長法  官  蕭權閔
                                      法  官  吳進寶
                                      法  官  陳吉雄
以上正本證明與原本無異。
本件判決不得上訴。
中    華    民    國    97    年    3     月    19    日
                                      書記官  郭蘭蕙
                                                      Q
附件：
臺灣高雄地方法院刑事判決              96年度易字第1074號
公  訴  人  臺灣高雄地方法院檢察署檢察官
被      告  甲○○
上列被告因詐欺案件，經檢察官提起公訴（96年度偵緝字第526
號），本院判決如下：
    主  文
甲○○幫助意圖為自己不法之所有，以詐術使人將本人之物交付
，處有期徒刑陸月，如易科罰金，以銀元佰元即新台幣玖佰元
折算壹日。減為有期徒刑參月，如易科罰金，以銀元參佰元即新
台幣玖佰元折算壹日。
    事  實
一、甲○○明知其於民國74年7 月14日在臺灣郵政股份有限公司
    岡山平和路郵局（下稱岡山平和路郵局，起訴書誤載為鳳山
    郵局）申請開設之00000000000000號帳戶，係供其個人金融
    存提款項專用，不得交付予他人使用，以免紊亂金融交易秩
    序，對於提供帳戶予他人利用雖無必引發他人萌生犯罪之確
    信，但能預見其提供帳戶予不相識之人使用，可能幫助不詳
    之詐欺犯罪集團掩飾其犯罪所得財物，竟仍基於縱有人以該
    金融帳戶作為詐欺取財之犯罪工具，亦不違背其本意之幫助
    犯意，於95年6 月2 日申請電話語音服務完畢後至同年月7
    日之間某時，在不詳處所，將前開帳戶之存摺、印鑑、提款
    卡及密碼，交付不詳之成年詐欺犯罪集團成員使用。該詐欺
    犯罪集團成員取得前開帳戶存摺等資料後，再與集團內其他
    不詳成員基於意圖為自己不法所有之犯意聯絡，自95年6 月
    7 日中午12時49分許開始，由集團中數名不詳男女成員相繼
    透過電話，向乙○○謊稱乙○○遭人冒名申設室內電話積欠
    新台幣（以下同）1 萬2 千餘元之鉅額電話費，及遭人冒名
    申設公司掛名負責人向玉山銀行借貸80萬元，而該案件已在
    偵辦當中，要乙○○前往臺灣銀行申請電子銀行服務，並將
    臺灣銀行內之70萬元定期存款解約，使乙○○不疑有他陷於
    錯誤，依照指示前往銀行辦理。嗣乙○○向臺灣銀行查證後
    察覺有異，於95年6 月7 日晚間9 時35分報警查悉上開70萬
    元均遭歹徒轉入甲○○前開岡山平和路郵局帳戶，並分次臨
    櫃領款及以提款卡領款，具領殆盡。
二、案經高雄縣政府警察局旗山分局移送臺灣高雄地方法院檢察
    署檢察官偵查起訴。
    理  由
壹、程序方面：
一、按被告以外之人（含被害人、告訴人、證人、共同被告等）
    於審判外之言詞或書面陳述，係屬傳聞證據，原則上並無證
    據能力，刑事訴訟法第159條第1項定有明文。又按當事人、
    代理人或辯護人於法院調查證據時，知有第159 條第1 項不
    得為證據之情形，而未於言詞辯論終結前聲明異議者，視為
    有前項之同意，同法第159 條之5 第2 項亦有明文。
二、次按被告以外之人於審判外之陳述，雖不符前4 條之規定，
    而經當事人於審判程序同意作為證據，法院審酌該言詞陳述
    或書面陳述作成時之情況，認為適當者，亦得為證據。證人
    即被害人乙○○於警詢中所為陳述，雖係被告以外之人於審
    判外之言詞陳述，惟經被告甲○○於本院準備程序同意做為
    證據，及其餘本件判決所引用之書面證據，經審判長提示並
    告以要旨後，檢察官、被告均知悉該等書面陳述係審判外之
    書面證據，均未於言詞辯論終結前表示異議，本院審酌上開
    證據作成時之情況，認為適當，依刑事訴訟法第159 條之5
    第1 項、第2 項規定，應有證據能力。
貳、實體方面：
一、訊據被告矢口否認有將其本人所開立之上開岡山平和路郵局
    帳戶之存摺、印鑑、提款卡及密碼等交付詐騙集團成員，先
    是在96年2 月1 日偵查中，以及96年7 月20日、96年11月11
    日本院訊問中、96年11月28日本院準備程序、96年12月25日
    本院審判程序辯稱：伊在94年8 月8 日在高雄市榮民總醫院
    附近遭搶，存摺、印鑑、提款卡都被搶走了云云（參見96年
    度偵緝字第526 號卷第11頁，及本院卷第37頁、第88頁、第
    105 頁背面、第122 頁正面）；其後在本院前開準備程序又
    一度改稱：前開被搶之後有申請補發，但在95年5 月中旬以
    前某日，在高雄市楠梓區某處，因伊將皮包放在之前早已有
    跟皮包一般大的破洞的機車置物籃內，皮包因此遺失，皮包
    內之岡山平和路帳戶存摺、提款卡、印鑑也一併遺失云云（
    參見本院卷第105 頁背面至第106 頁正面）。經查：
  (一)被害人乙○○於95年6 月7 日，遭數名不詳詐欺集團男女成
    員相繼透過電話，以乙○○遭人冒名申設室內電話積欠鉅額
    電話費，及遭人冒名申設公司掛名負責人向銀行貸款，案件
    已在偵辦中等理由，要求乙○○配合前往臺灣銀行申請電子
    銀行服務，及辦理定期存款解約，且在乙○○信以為真配合
    辦理完畢之後，進而將乙○○解約之70萬元之定期存款轉入
    被告上開岡山平和路郵局帳戶，再由其他不詳成員以臨櫃領
    款、提款卡提領之方式分次具領殆盡等情，業據證人乙○○
    於警詢中證述甚詳，並有被害人乙○○提供之臺灣銀行
    000000000000帳戶存摺內頁之活期儲蓄存款紀錄、電子銀行
    服務申請書及約定書（個人戶專用），以及中華郵政股份有
    限公司鳳山郵局（以下稱鳳山郵局）95年7 月24日鳳營字第
    0950101433 號 函文檢附之被告名下岡山平和路郵局帳戶之
    基本資料、交易明細；鳳山郵局96年10月16日鳳營字第0960
    101490號、96年12月24日鳳營字第0960101799號等函文檢具
    之被告前述帳戶客戶歷史交易清單、96年6 月7 日郵政存簿
    儲金提款單等件附卷可稽，足認被害人乙○○確有遭不詳詐
    騙集團成員以上揭方式詐騙，而所詐得之70萬元款項，確實
    遭轉入被告前述帳戶，之後再由不詳詐欺集團成員以臨櫃領
    款、提款卡領款方式，分次提領一空之事實。
  (二)被告雖以前開陳述置辯，惟查，就其名下岡山平和路郵局帳
    戶何以於95年6 月7 日跨行轉入10萬元、60萬元等款項，及
    該70萬元款項於同日即遭人陸續以臨櫃領款方式領取61萬元
    ，以卡片提款方式提領6 萬元、3 萬元而提領一空之緣由，
    被告先是陳稱：帳戶存摺、提款卡、印章在高雄市榮民總醫
    院附近遭搶時一併被搶走；其後又一度改稱：在95年5 月中
    旬之前某日，連同皮包置在機車前置物籃時掉落遺失云云。
    對於同一事件先後陳述不一，究竟被告前揭帳戶存摺、印章
    、提款卡係因遭搶，抑或遺失而逸離其支配持有範圍，已啟
    人疑竇。再，經本院於調查證據程序提示職權調取之被告前
    開郵局帳戶歷次變更資料及電話語音服務申請資料予被告後
    ，被告自承：在所述存摺遭搶後，有申請補發，補發之後存
    摺、印章都在伊手上，卷附95年6 月2 日郵政存簿儲金申請
    使用電話語音服務申請書為伊前往辦理等語在卷（參見本院
    卷第123 頁正面），已足以徵見被告前揭辯詞與事實不符，
    乃臨訟虛捏編造而來。
  (三)又據鳳山郵局96年10月16日鳳營字第0960101490號檢附之被
    告前揭帳戶歷次變更資料、客戶歷史交易清單（參見本院卷
    第63、64頁正反面、第66頁、67頁）可知，被告前揭帳戶自
    82年8 月17日申請更換印鑑後，同枚印鑑即一直使用至95年
    7 月13日該帳戶被列入警示帳戶整批結清為止之情，該原留
    印鑑經核則與前述96年6 月7 日不詳詐騙集團成員臨櫃自被
    告前開帳戶提領61萬元而填具之郵政存簿儲金提款單（參見
    本院卷第117 頁正面）所蓋用之原留印鑑相符。而被害人乙
    ○○前開遭詐騙70萬元，其中有2 筆分別為6 萬元、3 萬元
    係利用提款卡提領，有如前述，再參據鳳山郵局96年12月24
    日鳳營字第0960101799號函覆稱：郵政存簿儲金儲戶提款時
    ，應填具「存簿儲金提款單」，加蓋原留印鑑，連同儲金簿
    一併交郵局辦理，連線通儲作業，係請儲戶自行由密碼輸入
    器輸入密碼，由電腦比對核控密碼是否相符，並未限定由本
    人辦理等語（參見本院卷第115 頁），及被告在本院前揭準
    備程序、審理程序亦自陳：密碼記在腦子裡沒有寫在存摺上
    ，對於臨櫃提款要入密碼，不知道提領的人怎麼會鍵入伊之
    安全密碼等語等情可知，若非經由被告告知，不詳詐欺集團
    成員無從以臨櫃提款、提款卡提款等方式提領詐得之70萬元
    款項，被告辯稱並未將存摺、提款卡、印章、密碼等交付他
    人使用云云，顯非可採。
  (四)被告名下之岡山平和路郵局帳戶確由被害人乙○○上開臺灣
    銀行帳戶轉帳存入70萬元，已如前述，是被告應有將名下前
    揭郵局帳戶提款卡、印鑑連同密碼等物件交付詐欺集團成員
    之實，方有以致之。按金融存款帳戶、提款卡、印鑑、密碼
    等事關存戶個人財產權益之保障，除非本人或與本人親密關
    係者，一般人均有妥為保管防阻他人任意使用之認識，難認
    有自由流通之理由，若存款帳戶、提款卡、印鑑、密碼落入
    不明人士手中，極易被利用為與財產有關之犯罪工具，此為
    吾人一般生活認識所易於體察之常識。被告為有社會經驗之
    成年人，其應可預見交付帳戶存摺及提款卡、印鑑、密碼等
    物件予不相識之人流通，有幫助從事詐欺犯行之人利用該等
    物件作為實施作欺犯罪之可能，但其仍將該等物件交付供使
    用，則被告應具有縱有人利用該等帳戶供實施詐欺犯罪之用
    ，亦不違背其本意之幫助意思甚明。
  (五)綜上，本件事證明確，被告幫助詐欺之犯行，洵堪認定。
二、本件被告行為後，刑法部分條文於95年7 月1 日修正公佈後
    施行，茲應依刑法第2 條之規定，為法律適用從新或從輕之
    比較：
    (一)法定刑中罰金刑部分：刑法第33條第5 款修正後規定「罰
      金：新臺幣一千元以上，以百元計算之」，與修正前規定
      「罰金：（銀元）一元以上」不同。以修正前刑法較有利
      於被告。
    (二)罰金刑之加重減輕：罰金刑之加重，依修正後刑法第67
      條規定，其最高度及最低度同加重之，較修正前刑法第68
      條所定，僅加重其最高度，不利於被告。而罰金刑之減輕
      ，依修正後刑法第67條規定，其最高度及最低度同減輕之
      ，較修正前刑法第68條所定，僅減輕其最高度，有利於被
      告。
    (三)易科罰金之標準：依修正前刑法第41條第1 項前段規定，
      係得以1 元以上3 元以下折算1 日，易科罰金。另依現行
      法規所定貨幣單位折算新臺幣條例第2 條規定，現行法規
      所定金額之貨幣為圓、銀元或元者，以新臺幣元之3倍 計
      算，及依修正前罰金罰鍰提高標準條例第2 條（現已刪除
      ）規定，依刑法第41條易科罰金者，就其原定數額提高為
      100 倍折算1 日，故被告行為時之易科罰金折算標準，得
      以銀元100 元以上300 元以下折算1 日，經折算為新臺幣
      後，應以新臺幣300 元以上900 元以下折算1 日。惟依修
      正後刑法第41條第1 項前段則規定，係得以新臺幣1000元
      、2000元或3000元折算1 日，易科罰金。比較修正前後之
      易科罰金折算標準，以修正前刑法規定，較有利於被告。
    (四)綜合上述，除易科罰金應依修正前刑法第41條第1 項前段
      規定外，經綜合全部罪刑比較結果，被告行為後之法律除
      罰金刑減輕部分外，均於被告較為不利，故本件綜合比較
      上開法律變更情形，應依刑法第2 條第1 項前段規定，適
      用95年7 月1 日修正施行前之法律論處。
三、核被告所為，係犯刑法第339 條第1 項之詐欺取財罪之幫助
    犯，應依刑法第30條第2 項規定，按正犯之刑減輕之。爰審
    酌被告提供帳戶供詐欺犯罪者方便行騙財物，增加被害人尋
    求救濟之困難，並使犯罪追查趨於複雜，且其犯後始終否認
    犯行，在本件偵審程序，因逃匿拒不到案說明，前後歷經檢
    察官、本院發佈通緝共達3 次，顯見被告只知逃避刑責，對
    自己犯行無絲毫檢討、悔改之意，犯後態度極為惡劣等一切
    情狀，量處如主文所示之刑，並諭知易科罰金之折算標準，
    以資懲儆。又被告犯罪時間係在96年4 月24日之前，合於減
    刑條件，爰併依中華民國九十六年罪犯減刑條例第2 條第1
    項第3 款、第7 條規定，減其宣告刑，並諭知易科罰金之折
    算標準。
四、依刑事訴訟法第299 條第1 項前段，刑法第339 條第1 項、
    第30條，修正前刑法第33條第5 款、第41條第1 項前段、第
    68條，刑法施行法第1 條之1 ，修正前罰金罰鍰提高標準條
    例第2 條，中華民國九十六年罪犯減刑條例第2 條第1 項第
    3 款、第7 條，判決如主文。
中    華    民    國    97    年    1    月    8      日
                    刑事第六庭  審判長法  官  曾逸誠
                                      法  官  王  琁
                                      法  官  陳思睿
以上正本證明與原本無異。
如不服本判決應於收受本判決後10日內向本院提出上訴書狀，並
應敘述具體理由，如未敘述上訴理由者，應於上訴期間屆滿後20
日內補提理由書狀於本院（均須按他造當事人之人數附繕本）「
切勿逕送上級法院」。
中    華    民    國    97    年    1     月    8     日
                                      書記官  何慧娟
附錄本判決論罪科刑之法條：
中華民國刑法第339條
意圖為自己或第三人不法之所有，以詐術使人將本人或第三人之
物交付者，處5 年以下有期徒刑、拘役或科或併科1 千元以下罰
金。
以前項方法得財產上不法之利益或使第三人得之者，亦同。
前二項之未遂犯罰之。


司法院資訊處製作；財團法人民間司法改革基金會備份。
